【裁判字號】    99,易緝,150
【裁判日期】    991027
【裁判案由】    恐嚇取財
【裁判全文】
臺灣板橋地方法院刑事判決             99年度易緝字第150號
公  訴  人  臺灣板橋地方法院檢察署檢察官
被      告  甲○○
上列被告因恐嚇取財案件，經檢察官提起公訴（94年度偵字第17
061 號），本院合議庭以裁定進行簡式審判程序，判決如下：
    主  文
甲○○共同意圖為自己不法之所有，以恐嚇使人將本人之物交付
，未遂，處有期徒刑肆月，如易科罰金，以參佰元折算壹日；減
為有期徒刑貳月，如易科罰金，以參佰元折算壹日。
    事  實
一、甲○○與金榮光、黃文錦、何信億（金榮光、黃文錦、何信
    億等人所涉恐嚇取財犯行，業由本院另行審結）等4 人為朋
    友關係，渠等因知悉乙○○從事地下期貨投資事業，認乙○
    ○頗有獲利，有機可乘，竟共同基於意圖為自己不法所有之
    犯意聯絡，於民國93年5 月9 日晚間8 時10分許，推由黃文
    錦出面以電話連絡乙○○，相約在臺北縣板橋市○○路9 號
    前見面，俟乙○○依約於同日晚間8 時30分許抵達該處後，
    即由黃文錦將乙○○帶往上址後方之土地公廟儲藏室內，甲
    ○○、金榮光、何信億等人旋亦跟隨進入該儲藏室內，分持
    電擊棒、外觀狀似手槍之不詳器械，推由金榮光向乙○○恫
    稱：「我知道你最近賺很多，二百（指新臺幣【下同】200
    萬元）就好！」、「你受得了我電一下嗎？」等語，其間並
    刻意啟動電擊棒及作勢拉動該狀似手槍器械之滑套，以此方
    式恫嚇乙○○，乙○○因隻身處於該儲藏室內，求救無門，
    復無法辨別甲○○等人所持者是否為真槍，且經金榮光以前
    開言詞恫嚇，因而心生畏懼，乃隨口應允願交付200 萬元，
    甲○○等人為確保日後得以順利得款，乃要求乙○○聯絡友
    人劉翰到場作保，經乙○○聯繫劉翰到場後，劉翰為求儘速
    脫身，亦虛予應允願擔任保證人，並承諾於翌日下午6 時前
    交付款項，甲○○、金榮光、黃文錦、何信億等人始行離去
    。嗣乙○○、劉翰2 人因恐甲○○等人事後向其索款，旋於
    當日晚間遷移他處，避不見面，甲○○等人乃未能取得任何
    財物，渠等前開恐嚇取財犯行亦因而未遂。嗣經警接獲報案
    後，循線偵得甲○○等人之涉案情節，而於94年9 月28日晚
    間11時許，在臺北縣板橋市○○路403 巷22號「名谷屋娃娃
    城」內查獲甲○○、金榮光、黃文錦、何信億等人，並由甲
    ○○自行帶同警方前往上址土地公廟儲藏室內，扣得甲○○
    所有、與渠等本件犯行無關之鋁製球棒2 支、膠條10支、鐵
    條1 支、鐵鎚1 支、瓦斯槍1 支、帽子11頂、口罩7 只、童
    軍繩2 條等物。
二、案經臺北縣政府警察海山分局報請臺灣板橋地方法院檢察署
    檢察官偵查起訴。
    理  由
一、上揭事實，業據被告甲○○於本院審理時坦白承認，核與被
    害人乙○○於警詢及偵查中檢察官訊問時指（證）述之情節
    、證人劉翰於警詢及偵查中檢察官訊問時、本院審理時指（
    證）述之情節均大致相符，足認被告上開自白，核與事實相
    符；本件事證明確，被告犯行堪以認定。
二、按被告行為後，94年2 月2 日修正公布之刑法部分修正條文
    ，業於95年7 月1 日施行。修正後刑法第2 條第1 項規定：
    「行為後法律有變更者，適用行為時之法律。但行為後之法
    律有利於行為人者，適用最有利於行為人之法律」，上揭條
    文係規範行為後法律變更所生新舊法律比較適用之準據法，
    於刑法修正施行後，應適用上揭條文之規定，為「從舊從輕
    」之比較。次按修正前刑法第33條第5 款原規定：「罰金：
    （銀元）1 元以上」，依現行法規所定貨幣單位折算新臺幣
    條例第2 條規定折算為新臺幣後，上開罰金刑之最低數額即
    為新臺幣3 元；而修正後刑法第33條第5 款則規定：「罰金
    ：新臺幣1,000 元以上，以百元計算之」，即修正後之罰金
    刑最低數額，已提高為新臺幣1,000 元；比較新舊法之結果
    ，修正後之規定，並未較有利於被告，揆諸前揭說明，本件
    自應適用被告行為時即修正前之刑法規定。至被告所犯恐嚇
    取財罪之法定刑中罰金刑數額提高標準部分，依增訂刑法施
    行法第1 條之1 第1 項、第2 項前段規定提高後之數額，與
    原適用（廢止前）罰金罰鍰提高標準條例第1 條前段、現行
    法規所定貨幣單位折算新臺幣條例第2 條等規定提高並折算
    為新臺幣後之數額，兩者均屬相同，對於被告並無何有利或
    不利之影響，自不生新舊法比較適用之問題，應依一般法律
    適用之原則，直接適用增訂後之規定，併予敘明。
三、核被告所為，係犯刑法第346條第3 項、第1 項之恐嚇取財未
    遂罪。被告上開犯行，與同案被告金榮光、黃文錦、何信億
    等人間均有犯意之聯絡及行為之分擔，渠等並已共同實行犯
    罪之行為，應依刑法第28條（本條文雖經修正，惟本件被告
    與同案被告金榮光、黃文錦、何信億等人已共同實行犯罪之
    行為，無論依修正前、後之刑法第28條規定，均成立共同正
    犯，對於被告並無何有利或不利之影響，自不生新舊法比較
    適用之問題，應依一般法律適用之原則，直接適用修正後之
    規定）論以共同正犯。又被告已著手實行恐嚇取財之犯罪行
    為，僅因被害人乙○○嗣自行遷移他處、避不見面，而未能
    取得財物，為未遂犯，依刑法第25條第2 項後段（本條文雖
    亦經修正，然僅將修正前條文第26條前段規定移列至修正後
    條文第25條第2 項後段，非屬法律之變更，自不生比較適用
    新舊法之問題，依一般法律適用原則，應直接適用裁判時之
    規定）規定減輕其刑。爰審酌被告之犯罪動機、目的、手段
    ，其行為對於被害人乙○○所造成之損害程度，及被告參與
    本件犯罪之情節，較諸同案被告金榮光、黃文錦等人而言，
    尚屬較次要之地位，兼衡被告犯後於本院審理時已坦承犯行
    ，態度尚稱良好等一切情狀，量處如主文所示之刑，以資懲
    儆。又關於有期徒刑易科罰金之折算標準，修正前刑法第41
    條第1 項前段原規定：「犯最重本刑為5 年以下有期徒刑以
    下之刑之罪，而受6 個月以下有期徒刑或拘役之宣告，因身
    體、教育、職業、家庭之關係或其他正當事由，執行顯有困
    難者，得以1 元以上3 元以下折算1 日，易科罰金」，依當
    時有效之罰金罰鍰提高標準條例（已廢止）第2 條前段規定
    ，就上開數額提高為100 倍折算1 日，亦即修正前刑法第41
    條第1 項前段所規定之易科罰金折算標準，係以銀元100 元
    至300 元折算1 日，依現行法規所定貨幣單位折算新臺幣條
    例第2 條規定折算為新臺幣後，係以新臺幣300 元至900 元
    折算1 日；修正後之刑法第41條第1 項前段則規定：「犯最
    重本刑為5 年以下有期徒刑以下之刑之罪，而受6 個月以下
    有期徒刑或拘役之宣告者，得以新臺幣1,000 元、2,000 元
    或3,000 元折算1 日，易科罰金」，亦即修正後刑法第41條
    第1 項前段所規定之易科罰金折算標準，係以新臺幣1,000
    元、2,000 元或3,000 元折算1 日；比較新舊法之結果，修
    正後之規定，並未較有利於被告，依刑法第2 條第1 項前段
    之規定，自應適用修正前刑法第41條第1 項前段、廢止前罰
    金罰鍰提高標準條例第2 條規定，諭知易科罰金之折算標準
    。再被告犯罪後，中華民國九十六年罪犯減刑條例業經總統
    於96年7 月4 日公布，並自同年月16日起生效施行，核本件
    被告之犯罪時間，係在96年4 月24日以前，合於該條例所列
    之減刑要件，爰依該條例第2 條第1 項第3 款規定，減其宣
    告刑二分之一，併諭知易科罰金之折算標準。扣案鋁製球棒
    2 支、膠條10支、鐵條1 支、鐵鎚1 支、瓦斯槍1 支、帽子
    11頂、口罩7 只、童軍繩2 條等物，與本件被告之犯行並無
    關聯，此據被告於警詢中供陳明確，亦核與同案被告金榮光
    、黃文錦、何信億等人於偵、審中所供述之情節相符，爰不
    併就上開扣案物品宣告沒收，亦附予敘明。
據上論斷，應依刑事訴訟法第273 條之1 第1 項、第299 條第1
項前段，刑法第2 條第1 項前段、第28條、第346 條第1 項、第
3 項、第25條第2 項後段，修正前刑法第41條第1 項前段，廢止
前罰金罰鍰提高標準條例第2 條，中華民國九十六年罪犯減刑條
例第2 條第1 項第3 款、第7 條、第9 條，刑法施行法第1 條之
1 第1 項、第2 項前段，判決如主文。
本案經檢察官洪松標到庭執行職務
中    華    民    國    99    年    10    月    27    日
                  刑事第十庭  法  官  劉景宜
上列正本證明與原本無異。
如不服本判決，應於判決送達後10日內敘明上訴理由，向本院提
出上訴狀 (應附繕本) ，上訴於臺灣高等法院。其未敘述上訴理
由者，應於上訴期間屆滿後20日內向本院補提理由書「切勿逕送
上級法院」。
                              書記官  謝秀青
中    華    民    國    99    年    10    月    29    日
附錄本案論罪科刑法條全文：
刑法第346 條第1 項、第3 項
中華民國刑法第346條
（恐嚇取財得利罪）
意圖為自己或第三人不法之所有，以恐嚇使人將本人或第三人之
物交付者，處6 月以上5 年以下有期徒刑，得併科1 千元以下罰
金。
以前項方法得財產上不法之利益，或使第三人得之者，亦同。
前二項之未遂犯罰之。

司法院資訊處製作；財團法人民間司法改革基金會備份。
